【裁判字號】    97,家抗,95
【裁判日期】    980218
【裁判案由】    限定繼承
【裁判全文】
臺灣高雄地方法院民事裁定              97年度家抗字第95號
抗  告  人  乙○○
被繼承人    甲○○
上抗告人聲明限定繼承權事件，抗告人對於民國97年9 月25日本
院97年度繼字第3071號第一審所為之裁定不服，提起抗告，本院
管轄之第二審合議庭裁定如下：
    主  文
原裁定廢棄。
聲請人乙○○為被繼承人甲○○（男，民國○○年○○月○○日生，身
分證統一編號：Ｚ000000000號，生前最後設籍地：高雄市○鎮區
○○里鎮○街42號4 樓）之胞姐，為被繼承人甲○○之繼承人，
被繼承人甲○○已於97年7 月20日死亡，聲請人開具遺產清冊呈
報本院，聲請限定繼承，本院依法為公示催告。
凡被繼承人甲○○之債權人應於本公示催告最後登載新聞紙之翌
日起6 個月內向繼承人報明其債權，如不為報明，而又為繼承人
所不知者，僅得就賸餘遺產行使其權利。
聲請人應於本裁定送達之日起10日內將本公示催告登載公報、新
聞紙或其他相類之傳播工具1 日，聲請人未依規定登載者，視為
撤回公示催告之聲請。
公示催告程序費用新臺幣壹仟元由被繼承人甲○○之遺產負擔。
抗告程序費用新臺幣壹仟元由被繼承人甲○○負擔。
    理  由
一、抗告意旨略以：被繼承人甲○○係於民國（下同）97年7 月
    20 日 死亡，抗告人於97年9 月17日向鈞院具狀聲明限定繼
    承，惟經鈞院以被繼承人甲○○尚存有第二順位繼承人（即
    其母）蔡玉香為由，以97年度繼字第3071號民事裁定，駁回
    抗告人之聲請。然查，被繼承人甲○○無配偶及子女，而其
    第二順位之繼承人蔡玉香及第三順位之繼承人蔡阿惠業於 9
    月17日聲明拋棄繼承，嗣由鈞院以97年10月1 日雄院高97繼
    金字第3068號准予備查在案，故聲請人復於97年10月14日具
    狀提起本件抗告，爰依法聲明對被繼承人甲○○之遺產為限
    定繼承等語。
二、按繼承，因被繼承人死亡而開始；遺產繼承人，除配偶外，
    依左列順序定之：（一）直系血親卑親屬。（二）父母。（
    三）兄弟姊妹。（四）祖父母，民法第1147條、第1138條分
    別定有明文。次按，聲明限定繼承之期限有二：一是為限定
    之繼承者，應於繼承開始時起，三個月內，開具遺產清冊呈
    報法院；二是因他人拋棄繼承而應為繼承之人，為限定繼承
    時，應於知悉其得繼承之日起三個月內為之，民法第1156條
    第1 項、第1176條第7 項亦分別定有明文。
三、經查：
（一）本件抗告人係被繼承人之姐即為親等最近之兄弟姐妹，有
      卷附抗告人提出之戶籍謄本為證（見本院97年度繼字第
      3071號卷第6 頁至第8 頁），其為繼承人之順序，乃法定
      之第三順位，如繼承人為限定繼承之聲明者，自應依上開
      所述第三種類型之規定，向本院聲明限定繼承，合先敘明
      。
（二）其次，民法第1156條第1 項法文中所定「繼承開始時起，
      三個月內」，乃法定之不變期間，係以被繼承人死亡之時
      ，為計算基準，繼承人是否知悉被繼承人已然死亡，即是
      否知悉繼承之開始為何時，在所不問，換言之，均無礙於
      法定三個月期間之起算。
（三）按本件被繼承人甲○○係於97年7 月20日因病死亡，業據
      本院依職權閱本院97年度繼字第3071號卷宗所附抗告人提
      出之國立成功大學醫學院附設醫院死亡證明書一份，經核
      無誤。然查：
   1、據上開卷宗所示，抗告人係因於97年9 月17日具狀向本院
      為限定繼承之聲明，核與本院另調閱97 年 度繼字第3068
      號卷宗所示被繼承人之母蔡玉香（即第二順位繼承人）為
      拋棄繼承之同日期，但時間為在拋棄繼承聲明之後，是抗
      告人聲明對被繼承人甲○○之所遺財產為限定繼承乙節，
      於法並無不合，原審以被繼承人甲○○尚存有第二順位繼
      承人（即其母）蔡玉香為由，駁回其裁定，於法即有未合
      。從而，原審以抗告人於上開法定期間內，以其非具被繼
      承人之繼承人資格向本院聲明限定繼承，於法不符為由，
      而駁回抗告人請求准予限定繼承之聲明，於法容有未洽，
      是以，抗告人之聲請為有理由，原裁定應予廢棄。
   2、又本院依職權調閱上開97年度繼字第3071號卷宗所附抗告
      人於原審提出之印鑑證明、戶籍謄本、繼承系統表等資料
      ，核與上開民法第1156條第1 項、第1176條第7 項之規定
      （即後順位之繼承人於前一順位繼承人為拋棄繼承之意思
      表示後之三個月內為限定繼承之意思表示）及限定繼承形
      式要件相符，從而，抗告人聲明限定繼承，應予准許。
（四）再按，原裁定既經廢棄，又抗告人聲請本件聲明限定繼承
      依法經核無不可，故本院依法為限定繼承裁定如下：
   1、聲請人乙○○為被繼承人甲○○（男，民國60年10月15日
      生，身分證統一編號：Ｚ000000000號，生前最後設籍地：
      高雄市○鎮區○○里鎮○街42號4 樓）之胞姐，為被繼承
      人甲○○之繼承人，被繼承人甲○○已於97年7 月20日死
      亡，聲請人開具遺產清冊呈報本院，聲請限定繼承，本院
      依法為公示催告，裁定如主文第2 項。
   2、凡被繼承人甲○○之債權人應於本公示催告最後登載新聞
      紙之翌日起6 個月內向繼承人報明其債權，如不為報明，
      而又為繼承人所不知者，僅得就賸餘遺產行使其權利，裁
      定如主文第3 項。
   3、聲請人應於本裁定送達之日起10日內將本公示催告登載公
      報、新聞紙或其他相類之傳播工具1 日，聲請人未依規定
      登載者，視為撤回公示催告之聲請，裁定如主文第4 項。
   4、程序費用新臺幣壹仟元由被繼承人甲○○之遺產負擔，裁
      定如主文第5 項。
五、依非訟事件法第157 條、第24條第1 項、第46條，民事訴訟
    法第492 條、第95 條，裁定如主文。
中    華    民    國    98    年    2     月    18    日
                  家事法庭審判長法  官  廖家陽
                                法  官  吳宏榮
                                法  官  施敏雄
以上正本證明與原本無異。
如對本裁定抗告，須於裁定送達後10日內向本院提出再抗告狀，
並繳納再抗告費1000元。
中    華    民    國    98    年    2     月    18    日
                                書記官  黃進遠
附記：
一、請於10日內將本裁定全文（除理由外），登載當地報紙一天
    ，並將登報證明送院參辦。
二、請先核對被繼承人資料，無誤後再登報，如有錯誤請先通知
    本院更正。


司法院資訊處製作；財團法人民間司法改革基金會備份。
